臺灣高等法院民事判決
109年度上易字第304號
上  訴  人  謙泰建設股份有限公司

法定代理人  李玉珍  
訴訟代理人  林凱律師  
            黃智靖律師
被 上訴 人  邱浤瑋（原名：邱宏暐）

訴訟代理人  廖至中律師

上列當事人間請求損害賠償等事件，上訴人對於中華民國108年1
2月25日臺灣桃園地方法院107年度訴字第1298號第一審判決提起
上訴，本院於109年12月29日日言詞辯論終結，判決如下：
    主      文
一、原判決關於命上訴人給付逾新臺幣參拾伍萬貳仟貳佰參拾壹
    元，及自民國一百零七年七月十四日起至清償日止按週年利
    率百分之五計算之利息部分，及該部分假執行之宣告，暨該
    訴訟費用之裁判，均廢棄。
二、上開廢棄部分，被上訴人在第一審之訴及假執行之聲請均駁
    回。
三、其餘上訴駁回。
四、廢棄部分之第一審訴訟費用由被上訴人負擔。第二審訴訟費
    用由被上訴人負擔百分之四；餘由上訴人負擔。
    事實及理由
一、被上訴人主張：伊於民國106年2月10日向上訴人購買門牌號
    碼桃園市○○區○○街○段000○0號透天房屋（下稱系爭房屋），
    並簽訂買賣契約書（下稱系爭契約），特別約定事項第3條
    約定上訴人應就固定建材及設備負1年防水保固責任，上訴
    人並另提供5年保固承諾及防水品質責任（下稱系爭保固約
    定）。詎伊於106年8月29日入住後，發現系爭房屋2、3樓浴
    室漏水嚴重（下稱系爭漏水），滲透天花板、RC樑柱之瑕疵
    ，經通知上訴人前來檢視、修繕，迄未能修復。伊於107年4
    月30日以存證信函限期5日催告上訴人修復，未獲置理，致
    受有修繕費用新臺幣（下同）36萬6775元之損害等情。爰依
    系爭保固約定、民法第360條、第227條、第359條、第179條
    之規定，擇一求為命上訴人如數給付，並加付自起訴狀繕本
    送達翌日即107年7月14日起算法定遲延利息之判決（被上訴
    人逾此部分請求，業經原審判決敗訴，未據其聲明不服，非
    本院審理範圍）。
二、上訴人則以：系爭房屋於106年5月9日交付時並無被上訴人
    所稱系爭漏水之瑕疵存在。被上訴人受領系爭房屋後，怠於
    從速檢查有無漏水，遲至106年10月20日始通知伊，應視為
    承認其所受領之物；其遲於107年5月29日提起本件訴訟，亦
    逾民法第365條第1項規定之6個月期限。系爭漏水係因被上
    訴人於交屋後自行裝璜所致，非可歸責於伊之事由，依系爭
    保固約定第3項規定，伊不負債務不履行或瑕疵擔保責任。
    原審囑託社團法人桃園市土木技師公會（下稱土木技師公會
    ）所作成之鑑定報告（下稱系爭鑑定報告）係另行委託非兩
    造同意之社團法人建築物漏水鑑定暨房屋科技點交技術協進
    會（下稱漏水鑑定協進會）所為，不具證明力，且應扣除與
    系爭瑕疵修補無關之「1樓客廳6mm矽酸鈣板天花板」、「2
    樓浴室窗簾盒」、「3樓浴室6mm矽酸鈣板天花板」、「3樓
    浴室窗簾盒」，及對應之零星整修、利潤、稅捐及管理費等
    語，資為抗辯。
三、原審就前開部分為上訴人敗訴之判決，上訴人提起上訴，其
    聲明：㈠原判決不利於上訴人部分廢棄。㈡上開廢棄部分，被
    上訴人在第一審之訴及假執行之聲請均駁回。被上訴人答辯
    聲明：上訴駁回。
四、下列事項為兩造所不爭執，應可信為真實（見本院卷第108
　　、135、257頁）：
  ㈠被上訴人於106年2月10日向上訴人購買系爭房屋，價金已繳
    付完畢，上訴人於同年5月9日點交房屋，被上訴人並於同年
    8月29日入住。
  ㈡被上訴人於107年4月30日以系爭房屋2、3樓滲漏水瑕疵，寄
    發存證信函定5日期限催告上訴人修復。
  ㈢系爭契約特別約定事項第3條第1項約定：「本買賣標的物專
    有及約定專有部分自點交日起，如有可歸責於買方之原因時
　　，自賣方通知點交日起，結構部分（樑柱）保固15年，固定
    建材及設備部分（如樓梯、門窗、粉刷、地磚、水電、防水
    等）保固1年，惟若因可歸責於買方或發生其他不可抗力事
    由則不在此限」。
五、兩造之爭點如下：
　㈠系爭房屋是否存有漏水之瑕疵，其成因為何？
　㈡承上，若為肯定，被上訴人有無怠於發現瑕疵、通知，而不
    得再對上訴人行使買賣瑕疵擔保請求權、不完全給付或契約
    保固責任之損害賠償請求權？
　㈢承上，若被上訴人得行使上開權利，得請求上訴人給付之金
    額若干？
六、茲就兩造之爭點，說明本院之判斷如下：　　
　㈠本件買賣標的即系爭房屋2樓、3樓浴室存有漏水瑕疵，係防
    水工程收尾不良所致，而屬可歸責於上訴人之事由：
　⒈被上訴人主張系爭房屋現存有系爭漏水之情形等語，為上訴
    人所不爭執（見本院卷第47頁）。經原審囑託土木技師公會
    鑑定系爭漏水原因，其結果：「…⑵2樓平頂與天花板存有潮
    濕斑塊，發現有漏（滲）水現象、⑶2樓浴室門開口處之牆面
    存有潮濕斑塊。依紅外線熱顯像儀檢測，研判為防水收尾不
    良產生、⑷3樓地板臨排水管邊，存有滲漏出於2樓平頂之潮
    濕斑塊，研判3樓浴室地坪防水施作不良、⑸3樓浴室門開口
    處之牆面存有潮濕斑塊。依紅外線熱顯像儀檢測，研判為防
    水收尾不良產生…」等情（見外放鑑定報告第4頁）；且經證
    人即土木技師公會指派本件鑑定之甲○○○○到庭證述：系爭房
    屋2、3樓浴廁室內門角有潮濕、壁癌現象（即鑑定報告⑶⑸）
    ，經熱影像儀檢測結果，位在門的開口收尾防水工程，此部
    分有兩個工種，一是室內防水工程部分，另一部分是立門框
    ，但本件2、3樓浴室開口沒有設計門框，變成設計者或是監
    造者要去思考這部分的收尾，所以此部分應屬於牆面的收尾
    ，並非地板的收尾；另3樓地板實際上滲漏水至2樓頂板（即
    鑑定報告⑵⑷），這是浴室內的地坪防水等語（見本院卷第16
    5、166頁）。審諸系爭鑑定報告由證人現場實地勘查漏（淹
    ）水測試、目視，輔以科學儀器檢測（紅外線熱影像、濕度
    計），及參考管路配置等，本於證人專業知識、經驗研判系
    爭漏水成因，對照系爭房屋現況平面圖、檢附現場照片，俱
    無不符，堪認系爭漏水瑕疵確為上訴人興建系爭房屋施作防
    水工程收尾不良所致。
　⒉上訴人雖以系爭鑑定報告係由土木技師公會另行委託非兩造
    同意之漏水鑑定協進會鑑定，因認系爭鑑定報告不具證明力
    云云。惟：按民事訴訟法第340條規定，法院認為必要時，
    得囑託對於鑑定事項具特別知識之機關、團體為鑑定。除受
    囑託之機關或團體無鑑定能力而任意指定第三人鑑定，不生
    囑託鑑定之效力（最高法院76年台上字第1721號判決意旨參
    照）外，囑託機關或團體自身對於鑑定事項為鑑定者，自應
    具有鑑定能力。查兩造就系爭漏水原因及修補費用事項，合
    意由具此特別知識技能之土木技師公會為鑑定機關（見原審
    卷一第101、102頁），經土木技師公會指定技師黃英寬、葉
    連發鑑定，進行初勘、正式會勘及複測，因需對室內牆、地
    坪與天花板之管路、平頂先行檢測後，再採用浴室地坪淹水
    方式檢測漏水，需藉助FLIR-TR620BX紅外線熱感應與KETT-H
    00000-0E濕度計等儀器檢測，而於施測時委請漏水鑑定協進
    會提供該儀器檢測，以供判斷等情，有鑑定工作內容費用估
    算單、系爭鑑定報告可參（見原審卷一第122頁、外放鑑定
    報告第2頁），並據證人黃英寬到庭證述屬實（見原審卷一
    第187、189頁），漏水鑑定協進會於土木技師鑑定時在場提
    供必要技術協助，實際仍由土木技師公會指定之技師就其特
    別知識、經驗分析、判斷科學儀器呈現數據所代表之意義，
    並非將系爭漏水成因交由漏水鑑定協進會代為鑑定，自無任
    意指定第三人鑑定之情形。依前揭說明，系爭鑑定報告係由
    具有鑑定能力之土木技師公會所為，自屬有效之鑑定。證人
    黃英寬復證述：漏水鑑定協進會並非被上訴人推薦，複測時
    僅需以儀器施作淹水檢測，認為不需要通知兩造，只是因為
    要進入被上訴人的房屋，才通知被上訴人等語（見原審卷一
    第187頁）；被上訴人亦否認其為該協進會成員（見本院卷
    第51頁），漏水鑑定協進會僅提供必要技術及儀器協助，並
    無立場偏頗之虞，況系爭鑑定報告仍為土木技師公會所出具
    ，並由證人黃英寬到場具結擔保其證述為真（見原審卷一第
    194頁、本院卷第171頁），上訴人此部分辯解，自無可採。
    　
　⒊上訴人抗辯：其所施作防水工程，並無漏水瑕疵，於106年5
    月9日將系爭房屋交由被上訴人施作裝潢工程，包括浴室在
    內之全室地板，及施作後製清水壁面等工程，因木地板厚度
    較磁磚地板薄，被上訴人需先將樓地板用破壞機具削薄，並
    破壞牆面，因此傷及原有防水，被上訴人並自行安裝門檻、
    門片，恐已破壞原止水墩，該等漏水為被上訴人自行施工裝
    潢所造成等語；為被上訴人所否認，並稱：其施作臥室地板
    範圍並未包括浴室，亦未破壞樓板，且從未在浴室裝門扇或
    門框等語。查：
　⑴上訴人提出施作防水工程承商之估驗請款單、統一發票，以
    為其已驗收防水工程之證明（見本院卷第245至251頁）。惟
    查，上開證據僅能證明系爭房屋防水工程有完工，上訴人並
    允為驗收付款予承商，尚不足以證明系爭房屋浴室防水工程
    確無瑕疵。又證人黃英寬證述：此漏水瑕疵係經伊施以實測
    才知道，純粹以目測無法發現，如果是防水工程收尾不良，
    一般來講，要看施工品質程度，有無外力破壞，如果施工品
    質不良，也很難判斷，無一定的標準等語（見本院卷第166
    頁），徵諸系爭鑑定報告係採用淹水測試方式等情，業如前
    述，足見該防水工程品質所造成之系爭漏水瑕疵非一望即知
    ，非經使用相當時間累積用水，不易察覺。再以上訴人所提
    出交屋時即106年5月9日被上訴人出具之簽認單僅載明：「
    茲因配合室內設計圖面整體規劃，故同意賣方廚具暫緩施作
    ，且清楚屆時廚具施作約需2個月，不因此項工種未施作完
    成而不完成交屋手續」等詞，及交屋後被上訴人陸續簽立之
    施工切結書、簽收單等（見原審卷一第244至252頁），均無
    兩造間曾就浴室有無滲漏水為驗收簽認之記載。則上訴人辯
    稱其施作之防水工程並無漏水瑕疵存在云云，未據舉證以實
    其說，並無可採。
　⑵依被上訴人於鑑定時提供其在室內施作位置、照片予鑑定機
    關之參考資料，已表明其施工範圍並不包括浴室，且由該照
    片顯示臥室內拆卸後地板、牆面尚屬完整，有系爭鑑定報告
    可按（見外放鑑定報告第68、69頁），證人黃英寬就鑑定會
    勘時之現場狀況亦證述：我們依照被上訴人所提供照片與現
    況的保持，正式會勘時上訴人也有派人進去，上訴人在現場
    並沒有表示意見，且依會勘照片顯示現場浴室並無門框等語
    （見本院卷第167頁、外放鑑定報告第45頁），足見上訴人
    於鑑定會勘時並未爭執被上訴人所陳其施作裝璜範圍並不包
    括浴室等情，且被上訴人之浴室並未加裝門框乙節，亦屬事
    實，是被上訴人稱其交屋後施工之範圍並不包括浴室地坪、
    牆面及門框、門片等語，應可採信。
　⑶至上訴人另提出同建案其他房屋地坪拆除後，浴廁及房間間
    之地板高度落差照片及浴室加裝止水墩之照片（見本院卷第
    303、305頁），核非被上訴人於系爭房屋實際施工裝潢之情
    形，更遑論照片所示情況是否會損壞建商原施作浴室防水工
    程或造成漏水，亦無從得知，尚不足採認作為被上訴人有因
    施工裝璜造成系爭漏水之依憑。況依前述上訴人所提供交屋
    時相關之簽認單，並無關於系爭房屋浴室後續之防水工程或
    收尾需由被上訴人自行負責，或進行此相關工程交接之說明
    ，系爭鑑定報告亦未敘明系爭漏水肇因浴室止水墩遭到破壞
    導致，上訴人既無法證明其就系爭房屋之防水工程並無瑕疵
    ，復無法證明其交付系爭房屋後，被上訴人因裝潢施工破壞
    系爭房屋2、3樓浴廁原有防水工程，則上訴人此部分辯解，
    即非可採。
　㈡被上訴人雖不得再主張買賣瑕疵擔保請求權，惟仍得依不完
    全給付請求上訴人賠償損害：
　⒈按出賣人就其交付之買賣標的物有應負擔保責任之瑕疵，且
    因可歸責於出賣人之事由所致者，則出賣人除負物之瑕疵擔
    保責任外，同時構成不完全給付之債務不履行責任（最高法
    院94年度台上字第1112號判決意旨參照）。又物之瑕疵擔保
    責任與不完全給付之債務不履行責任，其法律性質、構成要
    件及規範功能各不相同。買受人如主張出賣人應負不完全給
    付之債務不履行責任，而請求其賠償損害時，無民法第356
    條規定之適用。原判決認定上訴人主張不完全給付，乃又適
    用民法第356條規定，謂上訴人已逾6個月之除斥期間，而不
    得請求賠償，自難謂當（最高法院92年度台上字第882號判
    決意旨參照）。
　⒉查被上訴人購買系爭房屋，上訴人於106年5月9日點交系爭房
    屋予被上訴人，被上訴人於同年8月29日入住等情，為兩造
    所不爭執；被上訴人自承於入住後發現系爭漏水，旋於106
    年10月20日通知上訴人（見本院卷第258頁），並提出107年
    2月14日寄發存證信函記載：「…但長期使用下，於107年（
    係106年之誤）10月間，發現其衛浴確有施工工法及材料使
    用不當…2樓及3樓衛浴有滲漏水之疑慮」等詞（見原審卷一
    第29至30頁），參諸被上訴人於交屋後進行前開地坪等裝潢
    工程，於106年8月29日始入住，證人黃英寬亦證述系爭漏水
    瑕疵非目測即可查知，則被上訴人居住系爭房屋月餘，發現
    系爭漏水後，於同年10月20日為通知，尚難認有何怠於檢查
    及通知之情，上訴人抗辯：被上訴人怠於發現及通知，不得
    主張瑕疵擔保責任云云，並無可採。被上訴人於106年10月2
    0日通知後，雖迭以存證信函催告上訴人負保固責任、限期
    修補瑕疵、金錢賠償損害（見原審卷一第29至35頁、第41至
    43頁），然未可認已具體行使其價金減少請求權，遲於107
    年5月29日始起訴請求依民法第359條規定請求減少價金，有
    起訴狀上收文戳章可按（見原審卷一第2、4頁），已逾民法
    第365條第1項規定之6個月期間。被上訴人復未舉證上訴人
    故意不告知系爭瑕疵，或系爭房屋缺少上訴人保證之品質，
    而得依民法第360條規定請求損害賠償，被上訴人主張：上
    訴人應就系爭漏水負物之瑕疵擔保責任，固無可採。
　⒊惟：上訴人為系爭房屋之建商，施作防水工程為其完成系爭
    房屋之必要工程，因防水工程收尾不良，導致系爭漏水瑕疵
    ，其出售系爭房屋後將此有瑕疵房屋交付被上訴人，上訴人
    之給付即不符買賣債之本旨，並就防水工程之施作不良，具
    有可歸責之事由，自應對被上訴人負不完全給付之責任。被
    上訴人主張系爭漏水屬瑕疵，且係可歸責於上訴人等語，即
    屬可採。被上訴人已於107年4月30日寄發存證信函限期定5
    日催告上訴人修復系爭漏水瑕疵未果，則被上訴人以上訴人
    系爭房屋有系爭漏水情形而給付不完全，且係可歸責於上訴
    人，依民法第227條之規定，請求上訴人賠償其損害，洵屬
    有據，亦不受瑕疵擔保權利行使之限制。　　　
  ㈢被上訴人請求上訴人賠償35萬2231元，洵屬有據；逾此範圍
    之請求，則無理由：
　⒈按因可歸責於債務人之事由，致為不完全給付者，債權人得
    依關於給付遲延或給付不能之規定行使其權利。因不完全給
    付而生前項以外之損害者，債權人並得請求損害賠償，民法
    第227條第1項、第2項定有明文。又負損害賠償責任者，除
    法律另有規定或契約另有訂定外，應回復他方損害發生前之
    原狀，債權人亦得請求支付回復原狀所必要之費用，以代回
    復原狀，為民法第213條第1項、第3項所明定。
　⒉系爭漏水所造成損害包括2樓浴室天花板潮濕斑塊、門口牆側
    面油漆剝落與潮濕斑塊共1處，3樓臥室門口強側面潮濕斑塊
    1處，有系爭鑑定報告可稽（見外放鑑定報告第4頁）。被上
    訴人雖主張：該1樓天花板水漬為2樓浴室漏水所致云云，然
    因2樓浴室之排水管路與1樓平頂，依紅外線熱顯像儀檢測成
    果無漏（滲）水現象，研判2樓浴室無漏水，故研判系爭房
    屋1樓客廳樑底天花板於鑑定現況調查時有水漬1處成因之可
    能狀況有3種：（A）前次屋頂漏水，水沿管道間與管路外流
    下至1樓頂版進入樑穿孔，再滴下天花板；（B）1樓頂版樑
    穿孔之冷氣機管路，當冷氣機使用時，於穿孔處產生結露水
    ，再滴下天花板；（C）1樓空氣間水氣結露，匯集產生等詞
    ，有系爭鑑定報告可參（見外放鑑定報告第4頁），並據證
    人黃英寬證述明確（見本院卷第168至170頁），即難認該處
    受損肇因2樓浴室漏水所致。被上訴人此部主張即無可採。
    其進而請求上訴人賠償此部分損害，亦無憑據。上訴人抗辯
    ：系爭鑑定報告附表七修繕估算表第1項「1樓客廳6mm矽酸
    鈣板天花板」非被上訴人所得請求賠償之範圍，應屬可採。
    經扣除上開1樓天花板水漬之修繕費用後，系爭房屋因漏水
    造成2樓、3樓浴室之損害，修復費用估計為35萬2231元等情
    ，業經原審囑託土木技師公會鑑定，並提出2樓、3樓修繕估
    算表為憑（見原審卷一第180頁），且經證人黃英寬證述在
    卷（見本院卷第168、169頁），則被上訴人請求上訴人賠償
    35萬2231元，洵屬有據。
　⒊上訴人抗辯：系爭漏水修繕範圍不應包括修繕估算表第7項「
    2樓浴室窗簾盒」、系爭鑑定報告未認定3樓浴室天花板有積
    水或漏水，修繕估算表第13項「3樓浴室6mm矽酸鈣板天花板
    」、第14項「3樓浴室窗簾盒」及各項對應之零星整修、利
    潤、稅捐及管理費等語。惟證人黃英寬證稱：「系爭漏水原
    因之防水收尾不良，是指防水工項不連續端、不連續面，沒
    有處理好產生的，改善方法依一般工程慣例，防水效能、耐
    久性與整修後，表面裝修材外觀之美觀等，整體性考慮施作
    ，所以沒有辦法局部評估施作」、「系爭與漏水無關之水氣
    或非浴室之損害於估價時均已剔除，估算時有現場丈量，因
    為防水問題，必須將室內現有裝修面打除才進行全面防水工
    程，當時依公會鑑定手冊施工物價，在做鑑定評估時有將物
    價指數算入，已經有乘數，公會人力不足不可能每年調整，
    但有參考物價指數做調整等語（見原審卷一第190頁、本院
    卷第168、169頁），堪認估算表上之費用確為改善2、3樓浴
    室漏水之防水工程所必須，並已參考物價指數調整，系爭鑑
    定報告就此部分修繕費用之估算並無不當。是上訴人前揭辯
    解，並無可採。
　⒋從而，被上訴人依不完全給付債務不履行請求上訴人賠償35
    萬2231元，為有理由；逾此範圍之請求，則無憑據，不應准
    許。　
七、末按給付無確定期限者，債務人於債權人得請求給付時，經
    其催告而未為給付，自受催告時起，負遲延責任；遲延之債
    務，以支付金錢為標的者，債權人得請求依法定利率計算之
    遲延利息；應付利息之債務，其利率未經約定，亦無法律可
    據者，週年利率為5％，民法第229條第2項、第233條第1項前
    段、第203條分別定有明文。本件被上訴人依不完全給付債
    務不履行請求上訴人賠償修復費用有理由者，屬於金錢債務
    ，且未定期限，其請求加計自起訴狀繕本送達翌日即107年7
    月14日起（見原審卷一第50頁）至清償日止，按週年利率5％
    計算之利息，即屬有據。
八、綜上所述，被上訴人依民法第227條之規定，請求上訴人給
    付35萬2231元，及自107年7月14日起至清償日止，按週年利
    率5％計算之利息，為有理由，應予准許，逾此範圍之請求，
    為無理由，應予駁回。原審就超過上開應准許部分，為上訴
    人敗訴之判決，尚有未洽，上訴意旨指摘原判決此部分不當
    ，求予廢棄改判，為有理由，爰由本院予以廢棄改判如主文
    第2項所示。至上開應准許之部分，原審為上訴人敗訴之判
    決，並為附條件准、免假執行之宣告，核無違誤，上訴意旨
    指摘原判決此部分不當，求予廢棄改判，為無理由，應駁回
    其上訴。並依民事訴訟法第79條規定，為訴訟費用負擔之判
    決。
九、本件事證已臻明確，兩造其餘之攻擊或防禦方法及所用之證
    據，經本院斟酌後，認為均不足以影響本判決之結果，爰不
    逐一論列，附此敘明。
十、據上論結，本件上訴為一部有理由、一部無理由，爰判決如
    主文。
中　　華　　民　　國　　110 　年　　1 　　月　　19　　日
                 民事第二十四庭
                       審判長法  官  胡宏文
                             法  官  朱慧真
                             法  官  陳筱蓉
正本係照原本作成。
不得上訴。
中　　華　　民　　國　　110 　年　　1 　　月　　19　　日
　　　　　　   　　　　　　　書記官  陳珮茹